臺灣士林地方法院刑事判決　　　　　　100年度審易字第405號
公　訴　人　臺灣士林地方法院檢察署檢察官
被　　　告　江震紘
上列被告因違反毒品危害防制條例案件，經檢察官提起公訴（10
0 年度毒偵字第144 號），被告於本院準備程序中就被訴事實為
有罪之陳述，經本院裁定改依簡式程序審理，並判決如下：
    主  文
江震紘施用第二級毒品，累犯，處有期徒刑柒月，扣案之第二級
毒品甲基安非他命壹包（驗餘淨重零點零柒玖捌公克）沒收銷燬
。
    事  實
一、江震紘前因施用毒品案件，經國防部北部地方軍事法院桃園
    分院以93年度桃聲字第130 號裁定送觀察、勒戒後，認無繼
    續施用毒品之傾向，已於民國94年12月28日執行完畢釋放出
    所，並經國防部北部地方軍事法院桃園分院檢察署檢察官為
    不起訴處分確定。另於前開觀察、勒戒執行完畢5 年內之99
    年5 月間，再因施用毒品案件，經臺灣板橋地方法院以99年
    度簡字第6230號判決判處有期徒刑5 月確定。又曾因竊盜案
    件，經本院以97年度審易字第596 號判決判處有期徒刑6 月
    確定，於98年9 月2 日因易科罰金執行完畢。詎江震紘仍未
    悛悔，復基於施用第二級毒品甲基安非他命之犯意，於99年
    12月31日晚間至翌日（即100 年1 月1 日）凌晨某時許，在
    新北市○○區○○路1 段其友人住處內，以將甲基安非他命
    置於玻璃球內燒烤吸食所產生煙霧之方式，施用甲基安非他
    命1 次。嗣於100 年1 月2 日凌晨3 時40分許，因另案通緝
    ，為警於臺北市大同區○○○路136 號前逮捕，並當場扣得
    其所有之第二級毒品甲基安非他命1 包（驗餘淨重0.0798公
    克），經警採集其尿液送驗後，始偵悉上情。
二、案經臺北市政府警察局大同分局報請臺灣士林地方法院檢察
    署檢察官偵查起訴。
    理  由
一、上揭犯罪事實，業據被告江震紘於本院準備程序及審理時坦
    承不諱（見本院卷第56頁背面、第59頁）。又被告為警所採
    尿液，經送台灣尖端先進生技醫藥股份有限公司以酵素免疫
    分析法初驗後，再以氣相層析質譜儀法複驗，證實該尿液呈
    安非他命、甲基安非他命陽性反應，有該公司於100 年1 月
    18日出具之濫用藥物檢驗報告及臺北市政府警察局偵辦毒品
    案件尿液檢體委驗單影本各1 紙在卷可稽（見偵卷第67頁、
    第69頁），而被告前開為警查獲並扣案之白色透明結晶1 包
    （驗餘淨重0.0798公克），經送交通部民用航空局航空醫務
    中心鑑驗結果，確係第二級毒品甲基安非他命等情，亦有該
    局100 年1 月20日航藥鑑字第1000245 號毒品鑑定書1 紙附
    卷可憑（見本院卷第20頁），足認被告前開自白與事實相符
    ，應可採信，本案事證至為明確，被告犯行堪予認定，應依
    法論科。
二、按毒品危害防制條例於92年7 月9 日修正公布，自93年1 月
    9 日施行，其中第20條、第23條將施用毒品之刑事處遇程序
    區分為「初犯」、「5 年內再犯」、「5 年後再犯」。依其
    立法理由之說明：「初犯」，經觀察、勒戒或強制戒治，應
    為不起訴處分或不付審理之裁定；經觀察、勒戒或強制戒治
    執行完畢釋放後，「5 年內再犯」者，因其再犯率甚高，原
    實施之觀察、勒戒及強制戒治既已無法收其實效，爰依法追
    訴或裁定交付審理。至於經觀察、勒戒或強制戒治執行完畢
    釋放，「5 年後再犯」者，前所實施之觀察、勒戒或強制戒
    治已足以遮斷其施用毒品之毒癮，為期自新及協助其斷除毒
    癮，仍用「初犯」規定，先經觀察、勒戒或強制戒治之程序
    。從而，依修正後之規定，祇於「初犯」及「5 年後再犯」
    2 種情形，有其追訴條件之限制，即須於初犯經觀察、勒戒
    或強制戒治釋放後，5 年內均無施用毒品之行為，始能認其
    前所實施之觀察、勒戒或強制戒治已足遮斷毒癮，而得於5
    年後再犯時，再予適用初犯之規定，重行觀察、勒戒等程序
    。倘5 年內已經再犯，經依法再為保安處分或追訴處罰，縱
    其第3 次（或第3 次以上）施用毒品之時間，在初犯之保安
    處分執行完畢釋放5 年以後，即與「5 年後再犯」之情形有
    別，且因已於「5 年內再犯」，顯見其再犯率甚高，原實施
    觀察、勒戒或強制戒治，已無法收其實效，自無再經觀察、
    勒戒及強制戒治之必要，應由檢察官逕行起訴，始符新法修
    正之本旨（最高法院97年第5 次刑事庭會議決議、97年度臺
    非字第540 號判決參照）。查，本件被告前因施用毒品案件
    ，經法院裁定送觀察、勒戒，於執行完畢後5 年內再犯施用
    毒品罪，業經追訴及判處罪刑確定等情，有臺灣高等法院被
    告前案紀錄表在卷可稽，是本案被告所為施用毒品之犯行，
    距離前開觀察、勒戒執行完畢釋放雖已逾5 年，惟被告於上
    開觀察、勒戒執行完畢後5 年內，既已再犯施用毒品罪，並
    經追訴、處罰，揆諸前揭說明，其本次犯行即與毒品危害防
    制條例第20條第3 項所稱之「5 年後再犯」有別，是公訴人
    依法追訴，於法並無不合，本院自應依法論科。
三、核被告江震紘所為，係犯毒品危害防制條例第10條第2 項之
    施用第二級毒品罪，其施用前、後持有甲基安非他命之低度
    行為，應為施用之高度行為所吸收，不另論罪。又被告有如
    事實欄所載前案科刑及執行之情形，有臺灣高等法院被告前
    案紀錄表在卷可考，其於有期徒刑執行完畢後5 年內，故意
    再犯本案有期徒刑以上之罪，為累犯，應依刑法第47條第1
    項之規定加重其刑。爰審酌被告曾因施用毒品犯行而送觀察
    、勒戒及法院判處罪刑確定，仍不知悛悔，復再施用第二級
    毒品，顯見其無戒絕之決心，惟念其施用毒品乃戕害自己身
    心健康，尚未危及他人，並考量其犯後於本院審理時終能坦
    承犯行之犯後態度，兼衡其犯罪之動機、目的、生活狀況、
    智識程度等一切情狀，量處如主文所示之刑，以示警懲。至
    扣案之甲基安非他命1 包（驗餘淨重0.0798公克），係第二
    級毒品，應依毒品危害防制條例第18條第1 項前段規定沒收
    銷燬之。
據上論斷，應依刑事訴訟法第273 條之1 第1 項、第299 條第1
項前段，毒品危害防制條例第10條第2 項、第18條第1 項前段，
刑法第11條、第47條第1 項，判決如主文。
本案經檢察官朱學瑛到庭執行職務。
中    華    民    國    100     年    5    月   27   日
                  刑事第一庭法  官  莊明達
以上正本證明與原本無異。
如不服本判決應於收受判決後10日內向本院提出上訴書狀，並應
敘述具體理由；其未敘述上訴理由者，應於上訴期間屆滿後20日
內向本院補提理由書。
                            書記官  陳麗津
中    華    民    國    100     年    5    月   27   日
附錄本件論罪科刑依據法條全文
毒品危害防制條例第10條
施用第一級毒品者，處 6 月以上 5 年以下有期徒刑。
施用第二級毒品者，處3 年以下有期徒刑。